【裁判字號】    98,易,965
【裁判日期】    990610
【裁判案由】    詐欺
【裁判全文】
臺灣桃園地方法院刑事判決               98年度易字第965號
公  訴  人  臺灣桃園地方法院檢察署檢察官
被      告  乙○○
選任辯護人  劉哲睿律師
            林鈺雄律師
            謝秉原律師
上列被告因詐欺案件，經檢察官提起公訴（98年度偵字第3894號
），本院判決如下：
    主  文
乙○○意圖為自己不法之所有，以詐術使人將本人之物交付，處
有期徒刑肆年拾月。
    事  實
一、乙○○係英葉企業有限公司（檢察官起訴書誤載為英業企業
    有限公司，下稱英葉公司）之實際負責人，意圖為自己不法
    之所有，明知英葉公司尚未取得「IC Grade Polysilicon（
    即半導體級多晶矽料）」原料之穩定貨源供應，且未與上游
    供應商擬具該原料之採購契約，於民國97年5月間，先向和
    茂科技香港有限公司（下稱和茂公司）之負責人丁○○佯稱
    英葉公司已與達能科技股份有限公司（下稱達能公司）簽立
    達能公司願將該原料出售英葉公司之採購契約，英葉公司即
    有該原料之穩定貨源可供出售和茂公司，於97年5月26日和
    茂公司與英葉公司簽立採購契約前某時，經丁○○在大陸地
    區北京市某處以電話聯絡乙○○再次詢問上情，得到乙○○
    虛假之肯定答覆後，致丁○○陷於錯誤，基於信任乙○○已
    然取得該原料之穩定貨源供應前提下，遂聯絡和茂公司之員
    工甲○○，並授權甲○○以和茂公司名義簽約，當日甲○○
    即依丁○○之指示與乙○○簽立採購契約，約定由和茂公司
    以總價美元（下同）318萬5,000元向英葉公司購買該原料，
    訂明英葉公司應於97年6月22日出貨交付和茂公司。於97年6
    月2日和茂公司將前開款項匯給英葉公司前，其間丁○○在
    大陸地區北京市某處仍以電話多次聯絡乙○○再三確認上情
    ，均得到乙○○虛假之肯定答覆，致丁○○仍陷錯誤，始委
    託香港上海匯豐銀行欲將前開款項匯至英葉公司之上海商業
    儲蓄銀行楊梅分行帳號00000000000000號帳戶，香港上海匯
    豐銀行收受丁○○之匯款單後便向丁○○先確認是否匯款，
    丁○○又以電話聯絡乙○○確認該原料是否具備穩定供貨前
    提，再次得到乙○○虛假之肯定答覆，致丁○○仍陷錯誤，
    方即回覆香港上海匯豐銀行表示確認匯款無誤，從而匯入前
    開款項，扣除受款人所須支付之匯費後，乙○○實際自英葉
    公司之前開帳戶內獲款318萬4,948元，且旋挪取部分作為其
    他負債之償還用途。嗣後英葉公司未能依約交貨，丁○○要
    求解除前開契約並請求退還前開匯款，惟乙○○僅於97年7
    月8日、97年7月31日、97年8月1日、97年8月15日分別返還
    160萬元、2萬元、20萬元、2萬元，迄今無法提出剩餘款項
    流向之單據資料，經丁○○發覺有異而向達能公司查證後，
    得悉乙○○未與達能公司簽約購買該原料，且乙○○亦拒不
    返還餘款，至此丁○○始知受騙。
二、案經丁○○訴由臺灣桃園地方法院檢察署檢察官偵查起訴。
    理  由
一、訊據被告乙○○固坦承其為英葉公司之實際負責人，且就其
    與和茂公司簽立上開採購契約之經過、上開採購契約之內容
    、收受匯款之情形、英葉公司違約無法出貨之狀況、嗣後返
    還部分款項之經過、未能返還之餘款均非用於本件交易相關
    用途之情形等節不諱，（見本院審易字卷第28頁、本院易字
    卷卷1第20-21頁），惟矢口否認有何詐欺取財之犯行，辯稱
    ：未向丁○○表明英葉公司已與達能公司簽立達能公司願將
    該原料出售英葉公司之採購契約，且曾努力向達能公司及其
    他上游供應商接洽，然終未能取得該原料之貨源供應，始致
    違約無法交貨，未涉不法所有之詐欺犯意，僅為民事違約糾
    紛云云。經查：
  (一)被告佯稱英葉公司已與達能公司簽立達能公司願將該原料出
    售英葉公司之採購契約，英葉公司即有該原料之穩定貨源可
    供出售和茂公司，於和茂公司與英葉公司簽立採購契約前，
    經丁○○在大陸地區北京市某處以電話聯絡被告再次詢問上
    情，得到被告虛假之肯定答覆後，致丁○○陷於錯誤，基於
    信任被告已然取得該原料之穩定貨源供應前提下，丁○○遂
    聯絡甲○○並授權甲○○以和茂公司名義簽約，當日甲○○
    則依丁○○之指示與被告簽立採購契約，約定由和茂公司以
    總價318萬5,000元向英葉公司購買該原料，訂明英葉公司應
    於97年6月22日出貨交付和茂公司，且於97年6月2日和茂公
    司將前開款項匯給英葉公司前，丁○○在大陸地區北京市某
    處以電話多次聯絡被告再三確認上情，均得到被告虛假之肯
    定答覆，致丁○○仍陷錯誤，始委託香港上海匯豐銀行欲將
    前開款項匯至英葉公司之上開帳戶，該銀行收受丁○○之匯
    款單後便向丁○○確認是否匯款，丁○○又以電話聯絡被告
    確認該原料是否具備穩定供貨前提，再次得到被告虛假之肯
    定答覆，致丁○○仍陷錯誤，方即回覆該銀行表示確認匯款
    無誤，從而匯入前開款項，嗣後英葉公司未能依約交貨，經
    丁○○要求解除前開契約並請求退還前開匯款，惟被告僅只
    還款共計184萬元，經丁○○發覺有異而向達能公司查證後
    ，得悉被告未與達能公司簽約購買該原料，被告亦拒不返還
    餘款等情，業經證人丁○○於本院審理中指述綦詳（見本院
    易字卷卷1第209頁背面-第210頁背面、第211頁背面-第212
    頁背面、第213頁背面-第214頁）。且甲○○係依丁○○之
    指示而與被告簽立採購契約，於採購契約簽立前，被告一再
    佯稱已然取得該原料來自達能公司之穩定貨源供應，丁○○
    係信任被告所述始將約定總價匯入英葉公司之上開帳戶等情
    ，復據證人甲○○於本院審理中證述明確（見本院易字卷卷
    1第215-216頁）。又被告雖曾向達能公司之業務行銷處處長
    丙○○表示購買該原料之意願，惟經丙○○清楚告知被告洽
    談經過僅為詢價、報價過程而無簽約之決定，且丙○○並無
    代表達能公司與英葉公司簽約之權力，亦曾明白告知被告有
    關達能公司不必然會與英葉公司簽約之亦經證人丙○○於本
    院審理中證稱詳盡（見本院易字卷卷1第250-252頁）。參以
    被告於本院準備程序中亦供稱：英葉公司與和茂公司簽立上
    開契約之過程中，伊雖明知英葉公司尚未取得該原料之穩定
    貨源供應，為求能與和茂公司訂約，仍對丁○○誇稱貨源穩
    定，但伊不過僅與該原料之相關上游供應商口頭洽談採購事
    宜，實際上未能得到任何上游供應商之出貨承諾，又因英葉
    公司本身早已存在資金調度之困難，收受和茂公司匯入之貨
    款後，旋將未能返還之餘款挪作均與本件交易無關之用途等
    語（見本院易字卷卷1第20頁背面-第21頁），衡情被告深知
    丁○○要先確信英葉公司已然取得該原料之穩定貨源供應始
    會同意簽約，被告乃一再佯稱上情誘使丁○○願意依約匯款
    ，自足使丁○○陷於錯誤。況被告於其明知無法交貨之際，
    竟仍陸續轉出挪用丁○○匯入之貨款以解英葉公司資金困境
    ，被告迄今又未能提出佐證達能公司承諾提供貨源抑或英葉
    公司取得其他貨源之證據，經丁○○一再積極催討，雖已返
    還部分款項，竟仍有高達134萬餘元之鉅額款項無法合理交
    代去向，其不法所有之詐欺意圖，極為明灼，辯稱無詐欺犯
    意云云，殊難採信。
  (二)綜上，本案事證已臻明確，被告犯行堪以認定。
二、核被告所為，係犯刑法第339條第1項之詐欺取財罪。被告屢
    對丁○○施用詐術佯稱英葉公司已與達能公司簽立採購契約
    之各個舉動，主觀上出於單一犯意，客觀上各該行為係於密
    切接近之時、地內接續施行，乃侵害同一法益，依一般社會
    健全觀念，各舉動獨立性極為薄弱便難強行分開，自當視為
    數個舉動之接續實行合為包括一行為予以評價，為接續犯，
    應論包括一罪。爰審酌被告一再無視本院警示務須檢附所有
    詐得資金流向之確切單據資料，又有執意隱匿部分涉案帳戶
    拒不陳報之行為，縱然現今尚無充分證據足以證明被告涉犯
    洗錢防制法第3條第1項各款所列重大犯罪，但其詐欺取財犯
    罪所得金額已逾同法第3條第2項所定新臺幣500萬元之數額
    甚鉅，迄今無故不願提出其與英葉公司所直接或間接使用之
    所有帳戶，詎更透過境外公司之帳戶操作匯出部分詐得資金
    導致流向未明，雖償還部分款項，但仍造成被害人重大損失
    ，被告不思繼續點滴還款以彌補被害人所受損害，犯後態度
    惡劣難恕，著眼己利無視他人權益之行徑莫此為甚，兼斟被
    告犯罪之動機、目的、手段及其業已返還部分詐得金額等一
    切情狀，量處如主文所示之刑。
據上論斷，應依刑事訴訟法第299條第1項前段，刑法第339條第1
項，刑法施行法第1條之1第1項、第2項前段，判決如主文。
本案經檢察官蔡奇曉到庭執行職務。
中    華    民    國    99    年    6     月    10    日
                  刑事第一庭  審判長法  官  曾家貽
                                    法  官  鄭吉雄
                                    法  官  俞力華
以上正本證明與原本無異。
如不服本判決應於收受判決後10日內向本院提出上訴書狀，並應
敘述具體理由。其未敘述上訴理由者，應於上訴期間屆滿後20日
內向本院補提理由書( 均須按他造當事人之人數附繕本) 「切勿
逕送上級法院」。
                                    書記官  資念婷
中    華    民    國    99    年    6     月    23    日
附錄本案論罪科刑法條
中華民國刑法第339條
（普通詐欺罪）
意圖為自己或第三人不法之所有，以詐術使人將本人或第三人之
物交付者，處5年以下有期徒刑、拘役或科或併科1,000元以下罰
金。
以前項方法得財產上不法之利益或使第三人得之者，亦同。
前2項之未遂犯罰之。

司法院資訊處製作；財團法人民間司法改革基金會備份。
